【裁判字號】    89,訴,194
【裁判日期】    891017
【裁判案由】    侵權行為損害賠償
【裁判全文】
臺灣花蓮地方法院民事判決  八十九年度訴字第一九四號
    原      告  乙○○
    法定代理人  丙○○
    被      告  甲○○
右當事人間請求損害賠償事件，本院判決如左：
    主    文
被告應給付原告新台幣壹拾陸萬玖仟玖佰零肆元，及自八十九年十月十七日起至清償
日止按年息百分之五計算之利息。
原告其餘之訴駁回。
訴訟費用由被告負擔三分之一；餘由原告負擔。
    事    實
甲、原告方面：
一、聲明：被告應給付原告新台幣陸拾壹萬陸仟陸佰壹拾陸元及自判決日即八十九年
    十月十七日起至清償日止按年息百分之五計算之利息。
二、陳述：
  （一）被告甲○○於民國（下同）八十九年一月八日晚間曾因服用酒類啤酒二瓶，
        已達於反應較慢、感覺減低、思考改變、個性行為改變並影響駕駛而不能安
        全駕駛動力交通工具之狀態後，仍駕駛動力交通工具即其夫林萬財所有車號
        ＪＥ－三一七五號號自用小客車，並搭載其夫林萬財坐於右前座在道路上行
        駛，於同日晚間二十二時二十分許，甲○○駕駛上揭自用小客車沿花蓮市○
        ○路由東往西方向行駛，行經花蓮市○○路○段五九八號前時，其本應注意
        駕駛人於飲酒後其吐氣所含酒精成份超過每公升０．二五毫克以上者不得駕
        駛汽車且駕駛人應隨時注意車前狀況，並採取必要之安全措施之規定，而依   ?
        當時天氣晴朗，夜間有照明設備，道路為柏油路面，無缺陷亦無障礙，視距
        良好，並無不能注意之情事，竟疏未注意在飲用前述酒類之酒醉狀態（肇事
        後經測定其吐氣所含酒精成份每公升已達０．七０毫克）仍駕駛上開車號汽
        車在道路上行駛及疏未注意車前狀況，而使其所駕駛汽車撞及在該道路路邊
        同方向行走之路人乙○○，致原告乙○○受有臉部撕裂傷、頭部外傷等傷害
        。
  （二）原告受有前揭傷害，自得依據侵權行為之法律關係向原告請求損害賠償。其
        中原告受傷後，自八十九年一月八日起，至八十九年一月十五日止，支付醫
        藥費新台幣（下同）捌仟壹佰零肆元，出院後，繼續門診並且自行購買藥材
        共費五千零六十四元，復因原告為一女孩子，臉部受傷害留下疤痕，必須進
        行雷射除疤手術，原告受傷約有二十平方公分，以每平方公分六萬元計，約
        需進行三次手術，費用共計請求二十萬元，又膝蓋部分，因目前尚無法完全
        彎曲，可能將來影響其未來之生活，必須進行長期復健，而且需進行雷射除
        疤手術，肉芽部分需按摩矽膠片，費用預估為十萬元，原告因身體受傷，精
        神肉體所受痛苦甚大，故請求非財產上損害金額拾萬元。另外原告父母親
        因需照顧原告，往來新莊、樹林以及花蓮，其間車費共計一萬三千八百十六
        元。
三、證據：提出醫療費收據、計程車費收據等為證
乙、被告方面：
一、聲明：駁回原告之訴。
二、陳述：願意負擔立有醫療費單據之費用。
丙、本院依職權調閱本院八十九年度交易字第二十六號卷。
    理    由
一、本件原告主張之前揭事實，為被告所不否認，並有酒精濃度測定值、交通事故調
    查報告表、現場照片、診斷證明書、鑑定報告書等證物附於本院八十九年度交易
    字第二十六號卷可參，被告並因過失傷害罪，經本院判處有期徒刑六月在案，原
    告所主張之事實自堪信為真實。
二、按「因故意或過失，不法侵害他人之權利者，負損害賠償責任。故意以背於善良
    風俗之方法，加損害於他人者亦同。」、「不法侵害他人之身體或健康者，對於
    被害人因此喪失或減少勞動能力或增加生活上之需要時，應負損害賠償責任。」
    、「不法侵害他人之身體、健康、名譽、自由、信用、隱私、貞操，或不法侵害
    其他人格法益而情節重大者，被害人雖非財產上之損害，亦得請求賠償相當之金
    額。」，民法第一百八十四條第一項、第一百九十三條第一項、第一百九十五條
    第一項分別定有明文。本件被告既因過失不法侵害原告之身體權，原告自得依前
    揭規定請求損害賠償。
三、就醫療費部分而言，依照原告所提出之收據，因其中健保給付部分，乃係國家為
    增進全體國民健康，以提供醫療保健服務，基於國民互助之精神而設，雖然係由
    人民繳納部分健保費用，但仍由國家負擔大部分之醫療費之給付，其性質與人民
    自行投保，自行繳納保險費，並享有因此而獲得之保險不同，因此若醫療費用之
    給付已由國家透過全民健康保險制度支付，被害人既未有該項費用之支出，即無
    受有損害，自不得就該部分轉而向加害人求償，因此該部分之金額自應扣除，則
    原告所自行負擔之醫療費用共計支出六萬九千九百零四元。另原告主張尚須進行
    各種雷射除疤手術，然迄至本件言詞辯論終結止，原告均未提出證據證明確有進
    進雷射除疤手術之必要，亦未提出任何單據足以證明，僅由原告一再聲稱欲進行
    該項手術，此部分之損害難以證明，自不應允許。
四、就精神慰籍金部分，查原告係年僅十八歲之女學生，因本件車禍事故受有臉部以
    及膝蓋受傷，而臉部所受撕裂傷並且進行手術加以縫合，原告之精神自受極大痛
    苦，更且被告酒醉駕車導致本件事故，於刑事案件審理中猶一再飾詞卸責，本院
    斟酌實際情況，及兩造之身分、地位，原告請求貳拾萬元，自嫌過高，應予核減
    為十萬元，方屬公允，逾此數額之請求，為無理由。
五、原告另請求父母因須照顧原告，因而增加之車資損害，然父母親照顧子女本係出
    於對於子女之扶養照顧之義務，自不得轉而向被告請求賠償，此部分之請求為無
    理由，亦應予駁回。
六、從而，原告依據侵權行為之法律關係請求被告賠償在十六萬九千九百零四元之範
    圍內為有理由，逾此部分，即無理由，應予駁回。
七、據上論結論，本件原告之訴，為一部有理由，一部無理由，依民事訴訟法第七十
    九條但書判決如主文。
中      華      民      國    八十九    年      十      月     十七     日
                                        臺灣花蓮地方法院民事庭
~B法      官  賴淳良
右為正本，係照原本作成。
如對本判決不服，應於送達後廿日內，向本院提出上訴狀（應抄附繕本）。
~B法院書記官  童瑞月
中      華      民      國    八十九    年      十      月     十八     日


司法院資訊處製作；財團法人民間司法改革基金會備份。
